臺灣臺北地方法院刑事判決
111年度審易字第1803號
公  訴  人  臺灣臺北地方檢察署檢察官
被      告  鍾秀鳳


            裴仁豪


上列被告因侵占遺失物案件，經檢察官提起公訴（111年度偵字
第22050號），本院判決如下：
    主  文
鍾秀鳳、裴仁豪共同犯侵占遺失物罪，各處罰金新臺幣陸仟元，
如易服勞役，均以新臺幣壹仟元折算壹日。
    事  實
鍾秀鳳、裴仁豪為母子，其等於民國111年6月1日下午3時47分許
，在臺北市○○區○○街000號前，見黃巧琪所有如附表所示之皮夾
（內容物詳見附表，以下合稱本案皮夾）遺落在地，共同意圖為
自己不法之所有，基於侵占遺失物之犯意聯絡，由鍾秀鳳指示斐
仁豪拾取後，其等將之侵占入己。嗣經黃巧琪發覺本案皮夾遺失
並報警調閱監視器畫面後，始悉上情。
    理  由
壹、程序部分：
    本案據以認定事實之供述證據，公訴人及被告2人於本院言
    詞辯論終結前均未爭執其證據能力，經審酌該等證據之取得
    並無違法，且與本案待證事實具有關聯性，依刑事訴訟法第
    159條之5之規定，自有證據能力；至所引非供述證據部分，
    與本案事實具自然關聯性，且非公務員違背法定程序所取得
    ，依同法第158條之4規定反面解釋，亦具證據能力。　　
貳、實體部分：
一、認定事實所憑之證據及理由： 
    訊據被告2人固坦承有於前揭時、地，由被告鍾秀鳳指示被
    告裴仁豪拾取本案皮夾後攜回住處等情，惟均矢口否認有何
    侵占遺失物犯行，被告鍾秀鳳辯稱：案發後我有想趕快處理
    ，但隔天下午我帶裴仁豪去醫院，就忘記此事，再隔天警察
    就上門了，我是照顧裴仁豪身心疲倦腦袋斷線才沒馬上處理
    ，我沒有要侵占遺失物的意思云云；被告裴仁豪則辯以：我
    以為那是鍾秀鳳的包包才去撿，我沒有要侵占遺失物的意思
    。經查：
　㈠被告2人有於前揭時、地，由被告鍾秀鳳指示被告裴仁豪拾取
    本案皮夾後攜回住處，而告訴人黃巧琪於案發當日發覺本案
    皮夾遺失即報警處理，經員警先後調閱路口及附近店家監視
    器畫面查知被告2人後，員警於同年6月4日中午前往被告2人
    住處查訪，被告2人始交付本案皮夾供警查扣等客觀事實，
    業據被告2人於偵查及審理時坦認無誤（見偵字卷第12至13
    、20至21頁，審易字卷第33頁），核與證人即告訴人於警詢
    之指證情節相符（見偵字卷第23至25、27至29頁），且有民
    權一派出所警員職務報告、案發監視器錄影畫面截圖、扣案
    物照片在卷可佐（見偵字卷第41、43至49頁）以及本案皮夾
    扣案可憑，堪以認定。
　㈡而常人於拾獲財物時，如無意據為己有，縱無法聯繫失主以
    交還，當會送警招領以利物歸原主，被告鍾秀鳳既於審理時
    自承案發當日返家後猶令被告裴仁豪查看本案皮夾內是否無
    現金，被告裴仁豪亦有回應，且被告鍾秀鳳個人亦有查看本
    案皮夾內容物等語（見審易字卷第33頁），則被告2人拾獲
    本案皮夾後明知為有主物，仍攜回住處，復未報警處理，反
    而將本案皮夾置於自己之支配管領力範圍內，自屬本於侵占
    遺失物之犯意而將之據為己有無誤。
  ㈢被告2人固以前詞置辯，惟查，本案皮夾是被告2人在路邊所
    拾獲，返家後被告鍾秀鳳更令被告裴仁豪查看本案皮夾內是
    否無現金，被告裴仁豪顯無誤認本案皮夾為被告鍾秀鳳所有
    物之可能，而被告2人如有返還本案皮夾之意，再如何忙碌
    ，斷不可能從拾獲本案皮夾後，每日從早到晚24小時均無暇
    撥出短短數十分鐘時間，將本案皮夾逕行就近交付警察機關
    ，詎被告2人捨此不為，竟將本案皮夾攜回住處放置，等到
    案發3日後員警上門查訪，始交付本案皮夾供警查扣，益徵
    被告2人具備主觀犯意甚明，前揭所辯，尚屬卸責之詞，無
    足採信。
　㈣綜上所述，本案事證明確，被告2人犯行均堪認定，應予依法
    論科。　
二、論罪科刑：
  ㈠法律適用：
    核被告2人所為，係犯刑法第337條之侵占遺失物罪。
　㈡共犯關係：
    被告2人係在合同意思範圍內，各自分擔犯罪行為之一部，
    並相互利用他人之行為，以達遂行侵占遺失物犯行，有犯意
    聯絡及行為分擔，應論以共同正犯。　　　　　
　㈢量刑審酌：
    爰以行為人之責任為基礎，審酌被告2人恣意侵占告訴人遺
    失之本案皮夾，實有不該，兼衡其等犯後坦承客觀事實之態
    度、本案皮夾已扣案發還告訴人等情，有贓物認領保管單可
    佐，兼衡被告鍾秀鳳於審理時自述國中畢業之智識程度、已
    婚、無業、仰賴存款、需扶養被告裴仁豪等生活狀況；被告
    裴仁豪於審理時自述國中畢業之智識程度、未婚、無業等生
    活狀況及領有中度身障手冊（肢體方面）等情，暨其等犯罪
    動機、目的、手段、參與程度及本案財物價值高低（告訴人
    警詢時陳稱之價值如附表所載）等一切情狀，各量處如主文
    所示之刑，並均諭知易服勞役之折算標準，以資懲儆。
三、不予沒收之說明：
    被告2人侵占之本案皮夾為其犯罪所得，然已發還告訴人，
    業如前述，依刑法第38條之1第5項，無庸宣告沒收或追徵，
    附此敘明。 
四、不另為無罪諭知：
    公訴意旨雖謂被告2人於前揭時、地，侵占本案皮夾內星巴
    克禮券6張及現金新臺幣（下同）6,000元，而涉犯侵占遺失
    物罪云云。然查，本案皮夾內是否存有此部分內容物乙節，
    除告訴人單一指述之外，別無其餘補強證據，自無從僅依告
    訴人指述遽而認定，是此部分本應為無罪之諭知，然此部分
    行為與被告2人前經認定有罪部分具一罪關係，爰不另為無
    罪諭知。
據上論斷，應依刑事訴訟法第299條第1項前段（依法院辦理刑事
訴訟案件應行注意事項第159點，判決書據上論結部分，得僅引
用應適用之程序法條），判決如主文。
本案經檢察官李巧菱提起公訴，檢察官陳孟黎到庭執行職務。　
中　　華　　民　　國　　111 　年　　11　　月　　30　　日
　　　　　　　　　刑事第二十庭  法　官　賴鵬年
上正本證明與原本無異。 
如不服本判決應於收受送達後20日內向本院提出上訴書狀，並應
敘述具體理由；其未敘述上訴理由者，應於上訴期間屆滿後20日
內向本院補提理由書（均須按他造當事人之人數附繕本）「切勿
逕送上級法院」。告訴人或被害人如對於本判決不服者，應具備
理由請求檢察官上訴，其上訴期間之計算係以檢察官收受判決正
本之日期為準。
                                書記官 林意禎
中　　華　　民　　國　　111 　年　　11　　月　　30　　日
附錄本案論罪科刑法條：
中華民國刑法第337條
意圖為自己或第三人不法之所有，而侵占遺失物、漂流物或其他
離本人所持有之物者，處1萬5千元以下罰金。
附表：
皮夾1只（顏色：黑色、品牌：香奈兒、價值：約2萬8,000元，內有身分證、健保卡、汽車駕照、金融卡各1張、信用卡3張）